【裁判字號】    97,重訴,218
【裁判日期】    980507
【裁判案由】    執行異議
【裁判全文】
臺灣臺中地方法院民事判決             97年度重訴字第218號
原      告  丁○○
原      告  戊○○○
原      告  庚○○
上列三人共同
訴訟代理人  己○○    住同上
被      告  甲○○    住台中縣.
被      告  丙○○    住台中市.
被      告  乙○○    住台中市.
被      告  丑○○    住台中市.
被      告  壬○○    住台中縣.
被      告  辛○○    住台中縣.
被      告  癸○○    住台中縣.
被      告  子○○    住台中市.
被      告  寅○○    住台中市.
上列當事人間執行異議事件，本院判決如下：
    主      文
原告之訴駁回。
訴訟費用由原告負擔。
    事實及理由
壹、原告起訴主張之聲明及其依據之事實、理由，均如附件「民
    事異議之訴狀」所載。
貳、按原告之訴，依其所訴之事實，在法律上顯無理由者，法院
    得不經言詞辯論，逕以判決駁回之，民事訴訟法第249條第2
    項定有明文。又該條項所謂原告之訴，依其所訴之事實，在
    法律上顯無理由者，係指依原告於訴狀內記載之事實觀之，
    在法律上顯然不能獲得勝訴之判決者而言，最高法院62年台
    上字第845號判例足資參照。經查：
  一關於原告請求撤銷本院96年度執字第23996號強制執行程序
    及該強制執行程序所為查封登記部分，說明如下：
    (一)按強制執行法第14條第1項規定：「執行名義成立後，如
      有消滅或妨礙債權人請求之事由發生，債務人得於強制執
      行程序終結前，向執行法院對債權人提起異議之訴。如以
      裁判為執行名義時，其為異議原因之事實發生在前訴訟言
      詞辯論終結後者，亦得主張之。」而此所謂消滅債權人請
      求之事由，係指足以使執行名義之請求權及執行力消滅之
      原因事實，如清償、提存、抵銷、免除、混同、債權之讓
      與、債務之承擔、解除條件之成就、和解契約之成立，或
      類此之情形，始足當之。至所稱妨礙債權人請求之事由，
      則係指使依執行名義所命之給付，罹於不能行使之障礙而
      言，最高法院94年度台上字第671號民事裁判要旨可供參
      照。經查：被告子○○聲請對原告庚○○強制執行拆屋交
      地之本院96年度執字第23996號強制執行事件，被告子○○所持之執行名義為本院95年度簡上字第199號確定民事
      判決，惟依原告所訴事實觀之，其並未主張系爭執行名義
      成立後有何消滅或妨礙被告子○○請求之事由存在，顯然
      與強制執行法第14條第1項所規定債務人異議之訴之要件
      不合。故原告提起本件執行異議之訴，其在法律上顯然不
      能獲得勝訴之判決，本院自得不經言詞辯論，逕以判決駁
      回之。
    (二)再者，本院96年度執字第23996號強制執行事件，業經被
      告子○○於98年1月16日撤回聲請在案，其強制執行程序
      已經終結，故本件異議之訴已無實益，附予敘明。
  二關於原告請求廢棄本院94年度中簡字第1627號及95年度簡上
    字第199號確定判決部分：
    (一)按再審為對於確定之終局判決而再開始訴訟之程序。法院
      之判決，無論有何法律上之瑕疵，無當然無效者。在其未
      確定前，欲使其無效之當事人，唯有提起上訴請求上級法
      院廢棄或變更。一經確定，即不得依上訴之方法請求廢棄
      或變更，即使確有重大瑕疵者亦然，此為訴訟法上不可移
      易之一事不再理原則。惟確定判決，其訴訟程序或判決基
      礎有重大之瑕疵者，若固守此項原則，不得以任何程序請
      求救濟，亦非保護正當權利之道，故設再審制度以再開訴
      訟程序。而再審之訴，其訴之標的為訴訟法上得請求除去
      確定判決之權利，性質上為形成之訴。質言之，確定之終
      局判決，唯有以再審之訴始得予以推翻（即廢棄或變更該
      確定判決），此乃民事訴訟為維護法律安定性之當然設計
      。準此，原告庚○○如認為本院95年度簡上字第199號確
      定判決有何瑕疵，即應循提起再審之訴之途徑資以救濟，
      始有可能除去確定判決所生之既判力。
    (二)經查：原告庚○○就本院94年度中簡字第1627號及95年度
      簡上字第199號確定判決，前已提起本院96年度再易第19
      號再審之訴，惟該再審之訴因逾30日不變期間始行提起，
      故經本院裁定駁回確定在案，此有該民事裁定在卷足參。
      而原告於本院調查程序表示其之前已提起過再審之訴，因
      被駁回，故再以本件訴訟請求廢棄本院95年度簡上字第19
      9號確定判決等語。茲審酌原告僅於訴之聲明表明請求廢
      棄本院95年度簡上字第199號確定判決；又於調查程序說
      明因先前曾提起再審之訴遭駁回，故再提起本件請求；再
      參諸原告起訴狀內並無隻字片語論及有民事訴訟法第496
      條及第497條所定之再審事由，自無從認為原告該項聲明
      係有提起再審之訴之意。而因確定之終局判決，唯有以再
      審之訴始得予以推翻，原告既未表明係提起再訴之訴，且
      依其所述之事實，亦無從認為有提起再審之訴之意，則原
      告以附件「民事異議之訴狀」所列事由，請求廢棄本院94
      年度中簡字第1627號及95年度簡上字第199號確定判決，
      其在法律上顯然不能獲得勝訴之判決，本院自得不經言詞
      辯論，逕以判決駁回之。
  三關於原告請求強制拘提涉嫌結夥詐騙被告甲○○、乙○○、
    丙○○、丑○○等親自到案部分：
    不論是原告上開聲明內容，或其另於本院調查程序所述該等
    證人有到庭義務云云，均非屬基於民事實體法律關係所為之
    請求，其在法律上顯然不能獲得勝訴之判決，本院自得不經
    言詞辯論，逕以判決駁回之。
  四關於原告請求全部訴訟、市府違章建築拆除、回復原狀等費
    用，由被告等人共同負擔部分：
    (一)原告所指全部訴訟，並未明確其範圍。況且，原告庚○○
      與被告子○○間之本院94年度中簡字第1627及95年度簡上
      字第199號拆屋還地事件，其訴訟費用應由敗訴之原告庚○○負擔，已據前開民事判決宣示明確。又原告庚○○就
      前開確定民事判決所提起之本院96年度再易字第19號再審
      之訴，亦經本院裁定駁回確定，再審訴訟費用應由原告庚○○負擔，亦於該裁定宣示明確。故原告請求訴訟費用由
      被告等人共同負擔，顯然無據。
    (二)原告於本院調查程序陳稱台中市政府有通知要拆該違章建
      築，但尚未拆除。準此，原告於起訴當時，根本無所稱之
      市府違章建築拆除及回復原狀等費用可言。況且，台中市
      政府依法拆除違章建築，係屬合法之行政處分，其若因此
      產生相關費用，與被告等人又有何關係？顯見原告此項請
      求，在法律上顯然不能獲得勝訴之判決，本院自得不經言
      詞辯論，逕以判決駁回之。
  五關於原告請求判命被告等人互為保證履行，賠償原告全部綜
    合總損失，返還不當得利部分：
    (一)原告於本院調查程序陳稱：(1)被告甲○○是穎川建設股份
      有限公司（以下簡稱穎川公司）之負責人，其出售之台中
      市北屯區五中巷15弄5號房屋及坐落基地，產權交代不清
      ，要林鈴娥回復原告，並將房屋退還給林鈴娥；(2)被告丙○○是其向穎川公司買該房屋之代書，丙○○與穎川公司
      對原告買受之房屋產權交代不清，是共同詐騙；(3)被告乙○○是穎川公司之股東或職員，其參與產權交代不清，違
      章部分是乙○○負責施工，沒有告知原告是違建；(4)被告
      丑○○是穎川公司之經理，沒有告知原告是違建；(5)被告
      壬○○、辛○○、癸○○是被告甲○○之子女，是穎川公
      司之股東；(6)被告子○○參與詐騙，其就是告原告須拆屋
      還地之人；(7)被告寅○○是內政部地政司之職員等語。
    (二)茲查，原告所有坐落在台中市○○區○○段810-2地號土
      地上之門牌號碼台中市北屯區五中巷15弄5號房屋是向穎
      川公司購買，已據原告庚○○於本院94年度中簡字第1627
      號拆屋還地事件自陳明確，有該民事判決1件在卷可稽。
      該房屋雖有0.45平方公尺越界使用被告子○○所有台中市
      北屯區○○段811-4地號土地，惟原告庚○○及被告子○○所有房屋，均係穎川公司於84年興建之同批建物，且原
      告庚○○之房屋越界使用被告子○○之土地僅有0.45平方
      公尺，此非經精密儀器測量，實難以確知，故穎川公司出
      賣予原告庚○○之房屋雖有越界使用被告子○○之土地，
      惟此僅屬房屋買賣契約責任範疇，應由房屋出賣人穎川公
      司對原告庚○○負物之瑕疵擔保責任。至於土地出賣人甲○○、壬○○、辛○○、癸○○部分，因交付於原告庚○○之土地並無短少，故無出賣人應負之契約責任可言。
    (三)原告庚○○向穎川公司購買之房屋越界使用被告子○○之
      土地0.45平方公尺，應由穎川公司對原告庚○○負物之瑕
      疵擔保責任，已如前述。故原告請求判命被告等人互為保
      證履行，賠償原告全部綜合總損失，返還不當得利云云，
      其在法律上顯然不能獲得勝訴之判決，本院自得不經言詞
      辯論，逕以判決駁回之。
  六關於原告依據消費者保護法第51條規定請求判命被告等人給
    付原告損害額三倍之懲罰性賠償金及另加撫慰金部分：
    按消費者保護法第51條關於懲罰性賠償金之規定，其責任主
    體為「企業經營者」（消費者保護法第2條第2款：「企業經
    營者：指以設計、生產、製造、輪入、經銷商品或提供服務
    為營業者。」參照）。而依原告主張之紛爭事實觀之，該企
    業經營者顯然是指房屋出賣人穎川公司而言。茲原告請求判
    命被告等人給付原告損害額三倍之懲罰性賠償金及另加撫慰
    金云云，於法即有未合，在法律上顯然不能獲得勝訴之判決
    ，本院自得不經言詞辯論，逕以判決駁回之。
參、綜上所述，依原告所訴之事實，其各項聲明在法律上均顯無
    理由，爰依民事訴訟法第249條第2項規定，逕予判決駁回之
    。
肆、依民事訴訟法第78條規定，本件訴訟費用應由敗訴之原告負
    擔。
中    華    民    國    98    年    5     月    7     日
                  民事第三庭    法  官  游文科
正本係照原本作成。
如對本判決上訴，須於判決送達後20日內向本院提出上訴狀。
中    華    民    國    98    年    5     月    7     日
                                書記官  黃惠閔


司法院資訊處製作；財團法人民間司法改革基金會備份。
